臺灣高等法院刑事判決
111年度上易字第382號
上  訴  人  臺灣新北地方檢察署檢察官
被      告  莊芸軒



選任辯護人  顧定軒律師
上列上訴人因被告妨害自由案件，不服臺灣新北地方法院110年
度易字第235號，中華民國110年11月9日第一審判決（起訴案號
：臺灣新北地方檢察署109年度少連偵字第399號），提起上訴，
本院判決如下：
    主  文
上訴駁回。
    理  由
一、經本院審理結果，認第一審判決對被告莊芸軒為無罪之諭知
    ，核無不當，應予維持，並引用第一審判決書記載之證據及
    理由（如附件）。
二、檢察官上訴意旨以：
　㈠劉○慈於民國108年7月3日警詢中指稱：108年7月2日22時許，
    伊在208號包廂唱歌，於23時許劉○羽、張○惠及其他伊不認
    識的人（約莫共7、8人）走進包廂，張○惠及劉○羽拉著伊的
    手，叫伊出去包廂外，有事情要跟伊說，之後張○惠及劉○羽
    就把伊帶進202號包廂，進包廂後張○惠、劉○羽及一名穿白
    色增高鞋、短褲的女子就手持冰桶打伊的頭，及一名綽號「
    謬謬」的女子有潑伊水，李湘儀跟伊說她之前被別人打是伊
    害她，要伊跟她道歉，伊就一直道歉，但她們還是一直持冰
    桶打伊的頭等語。經警方提供指認犯罪嫌疑人記錄表，詢問
    劉○慈是否可指認哪一位是對你造成傷害之嫌疑人，劉○慈指
    認被告就是綽號「謬謬」的女子，她有潑我水。而劉○慈於
    臺灣新北地方法院(下稱新北地院)少年法庭另案訊問時，亦
    證稱：「(法官問：你有無印象，在202包廂有一個綽號『謬
    謬』的人，在現場對你有什麼樣的加害行為？）證人劉○慈答
    ：潑我水。(法官問：所以是在庭的這位莊芸軒對你潑水？)
    證人劉○慈答：對。」，是以劉○慈於警詢及新北地院少年法
    庭另案訊問中對於被告有對其潑水乙節，前後證述一致。且
    從警方係以「哪一位是對你造成傷害之嫌疑人？」詢問劉○
    慈，少年庭法官係以「你有無印象，在202包廂有一個綽號『
    謬謬』的人，在現場對你有什麼樣的加害行為？」詢問劉○慈
    ，劉○慈皆以被告有對其潑水回答上開問題，顯見劉○慈於警
    詢及少年法庭中一致證稱之被告對其潑水的行為，係加害劉
    ○慈之行為，而非幫助劉○慈洗去血水之行為甚明。
　㈡次查，經原審勘驗案發當日包廂內之手機錄影影片，勘驗結
    果略為：劉○慈頭髮及全身都是濕的，手摀著頭頂坐在地上
    ，其雙手、身上及地上都是摻雜水漬的血跡，劉○羽拿著冰
    桶敲打，其後一女聲邊笑邊說：「我自己的血不算，別人的
    血我會怕。」，然後張○惠即用手去摸劉○慈頭髮上，再擦在
    劉○慈背上，此時莊芸軒並伸出手欲靠近劉○慈又縮回去，隨
    即伸出右腳連續用力推踢劉○慈背後2次，致劉○慈身體傾倒
    在茶几與沙發之間，接著莊芸軒坐著蹺起左腳，以左腳踢劉
    ○慈後腰1次，導致劉○慈倒向靠近劉○羽處，後劉○羽用冰桶
    敲打劉○慈頭部等情，有原審於110年8月17日審理程序中之
    勘驗結果可佐。被告雖辯稱當日以腳推踢劉○慈是怕沾染劉○
    慈身上之血水而無攻擊之意云云，然影片中被告係3次出腳
    踹踢劉○慈，且劉○慈於原審審理中證稱：當天到了他們的包
    廂後，有人推伊、動手、拿東西打伊，也有人踹伊，是用力
    的踹等語。是以案發當日劉○慈在202包廂內，遭眾人毆打嘲
    弄時，被告在旁目睹並3次出腳踹踢劉○慈，其力道足使劉○
    慈失去平衡身體傾倒，堪認被告於案發當日，係與劉○羽親
    近，並配合在場之劉○羽等人嬉鬧叫囂，欺凌劉○慈並妨害劉
    ○慈之行動自由。不論被告係以腳踢擊劉○慈、或以水潑灑劉
    ○慈，顯然均係為配合在場之劉○羽等人欺凌劉○慈，並以強
    暴方式使劉○慈忍受無義務之事之強制犯行一環，綜合當日
    情狀，應認被告當日對劉○慈潑水係出於主觀上之強制犯意
    。
　㈢原審以劉○慈於審理中證稱：伊想不起來被告當天是對伊做什
    麼事，伊只知道有名綽號「謬謬」的女子她有進去，但是已
    經沒有什麼力氣去注意到是誰潑的等語，而逕認劉○慈指證
    綽號「謬謬」的女子對其潑水係屬推測之詞。然而，劉○慈
    於原審審理程序作證之時間，係110年5月18日，與案發日相
    隔已將近2年，劉○慈無法明確指訴被告之加害行為，並未悖
    於常情，以此為被告有利之認定，與經驗及論理法則有違。
    再者，原審判決以少年周○淳（真實姓名詳卷）於原審審理
    中證稱：劉○慈被陳○倫拉進廁所，一開始門打不開，被告一
    直在外面敲門，後面陳○倫有把門打開，被告有進去，被告
    在幫劉○慈洗身上的血等語，而為有利被告之認定。然而，
    劉○慈於原審審理中證稱：伊在廁所裡時，沒有人敲廁所的
    門要裡面開門等語，是以周○淳之證述內容是否屬實，已非
    無疑。況且，周○淳就案發當日劉○慈進到202包廂後，被告
    有無對劉○慈做什麼事情，或做任何動作，皆證稱：沒有、
    這過程我不太記得等語，顯然與原審上開勘驗結果當日被告
    有以腳用力推踢劉○慈等節不符。復審酌周○淳證稱與被告係
    認識一、兩年之友人，與劉○慈並不認識，且周○淳就案發當
    日被告對劉○慈之加害行為皆證稱沒有或記不得，則其所述
    是否有刻意維護被告而悖於事實之情，自非無疑，自難以其
    證述內容為有利被告之認定。
　㈣原審判決另以被告與劉○慈案發前並不相識，不能排除被告於
    劉○慈進入包廂廁所後，見劉○慈受傷而心生憐憫，遂替劉○
    慈抹去血跡。然而，被告先稱用腳踢劉○慈是怕沾染血跡，
    先稱畏懼劉○慈身上血跡而不願與之接觸，後又甘冒遭血水
    噴濺而願為劉○慈洗去身上血跡，所辯前後已明顯矛盾，顯
    不足採。況且，被告倘若有意協助、扶助劉○慈，常情當係
    予以攙扶、以衛生紙或棉布等物對傷口加壓以協助止血，又
    豈有直接對劉○慈潑灑冷水而反陷該人於全身潮濕之困境中
    ，被告所辯顯與經驗法則相違。原審判決逕以上開理由而為
    被告有利之認定，實與經驗及論理法則有違，認事用法自有
    未洽。
　㈤綜上所述，原判決認事用法尚嫌未洽，爰請撤銷原判決，更
    為適當合法之判決等語。
三、惟查：
　㈠證據之取捨與證據之證明力如何，均屬事實審法院得自由裁
    量、判斷之職權，茍其此項裁量、判斷，並不悖乎通常一般
    人日常生活經驗之定則或論理法則，又於判決內論敘其何以
    作此判斷之心證理由者，即不得任意指摘其為違法。茲原判
    決已詳敘就卷內證據調查之結果，而為綜合判斷、取捨，認
    檢察官所提前揭各項證據不足採為證明被告有其所指之上開
    犯行，其得心證的理由已說明甚詳，且所為論斷從形式上觀
    察，亦難認有違背經驗法則、論理法則，或有其他違背法令
    之情形，自不容任意指為違法。
　㈡又按犯罪事實應依證據認定之，無證據不得認定犯罪事實；
    不能證明被告犯罪者，應諭知無罪之判決，刑事訴訟法第15
    4條第2項、第301條第1項定有明文。復按刑事訴訟上證明之
    資料，無論其為直接證據或間接證據，均須達於通常一般之
    人均不致有所懷疑，而得確信其為真實之程度，始得據為有
    罪之認定，若其關於被告是否犯罪之證明未能達此程度，而
    有合理之懷疑存在時，致使無從形成有罪之確信，在刑事訴
    訟「罪疑唯輕」、「無罪推定」原則下，依據「罪證有疑，
    利於被告」之證據法則，即不得遽為不利被告之認定。而告
    訴人之告訴，係以使被告受刑事訴追為目的，是其陳述是否
    與事實相符，仍應調查其他證據以資審認，即藉由補強證據
    之存在，以增強或擔保告訴人陳述之證明力。若告訴人所為
    之前後陳述既有瑕疵可指，且復乏補強證據證明與事實相符
    ，尚難據為判決之基礎。
　㈢本件就告訴人即劉○慈之指述言：劉○慈固曾於警詢中指認被
    告即為綽號「謬謬」者，並證稱：「她有潑我水」等語（見
    少調字卷第33頁），惟並未詳細說明「潑我水」之行為確切
    內涵為何。而劉○慈則更於同案少年所涉傷害案件中法官訊
    問時陳稱：「（問：當時在廁所裡面潑你水的人，對你做潑
    水的動作，是欺負你，還是幫你洗去身上的血跡？）都有」
    （見少調字卷第177頁），更於審理中再為說明：我沒印象
    被告當日做了什麼，不清楚潑我水的是誰，所以沒有說要告
    。印象中有人刻意潑我水，也有另一個人用潑水幫忙洗掉身
    上血水，我無法辨認是誰等語（見易字卷第204頁），是劉○
    慈雖曾指認被告為「潑我水」者，但其指述仍未排除「被告
    為潑我水幫我洗去血水者」，是就劉○慈之指述難逕認為「
    被告是故意施強暴行為之潑水者」，而存有重大瑕疵。
　㈣細繹周○淳之證述，其於警訊中陳稱：因為我喝酒，所以現場
    情形忘記了。在他們動手後，我就出去包廂了等語（見少調
    字卷第13、92頁），後於同案少年所涉傷害案件中法官訊問
    時陳稱：被告的綽號就叫「妙妙」。劉○慈被打過程中，不
    知道是否有第三人進入廁所，是陳○倫和劉○慈說要把劉○慈
    帶去廁所裡面洗血，一進去就關門，被告在門外一直敲門，
    陳○倫一開門就又聽到冰桶的聲音，之後就一起離開包廂。
    當下不是被告潑劉○慈水，是冰桶拿起來的時候，水倒下去
    ，是劉○羽倒的等語（見少調字卷第98-105、178頁），另再
    於本件審理中初稱：劉○羽用冰桶打劉○慈後，劉○慈就被陳○
    倫拉進去廁所，被告那時也有一起進去。一開始還沒有關門
    ，我有看到被告再幫劉○慈洗身上的血。被告在幫劉○慈洗身
    上的血時，門是開著的，被告出去後，陳○倫就把門鎖上，
    廁所裡面就剩下陳○倫與劉○慈，之後就沒有人進去了。被告
    是沾著水往劉○慈頭部輕潑，把劉○慈的血抹掉，時間沒有很
    久，至於劉○慈是否有請人幫忙清理，就不知道，當時很亂
    ，也沒有注意到劉○慈的表情。因為劉○羽打完劉○慈後，劉○
    羽說都是血，很噁心，叫劉○慈去廁所洗掉血，可是劉○慈一
    直蹲在地板上，陳○倫就把劉○慈拉進去，後來陳○倫一出來
    就跟我們說她拿冰桶去裝馬桶水，潑在劉○慈身上。至於劉○
    羽、張○惠打劉○慈，被告有沒有做任何動作，過程已經不太
    記得，一開始被告先出來，後來陳○倫出來，劉○慈一直在廁
    所裡面，我們就離開了等語（見易字卷第271-277頁），是
    周○淳就現場情節，自最初之「什麼都不記得」，直至最後
    在原審中所稱，數度翻異，就進入廁所者為若干人、為陳○
    倫、或被告等情，均不相同，惟就「在廁所外聽聞冰桶丟擲
    聲時，僅陳○倫、劉○慈二人在廁所內」乙節，於少年事件訊
    問時、法院審理時均為一致。故周○淳就指認被告在廁所內
    對劉○慈潑水之部分，未曾指認係故意施強暴潑水行為，僅
    認係為劉○慈洗去血水，尚難認具有補強證據之資格。
　㈤復另在場人張○惠於同案少年所涉傷害事件中法官訊問時陳稱
    ：出手打劉○慈的是我、劉○羽、陳○倫，陳○倫跟劉○慈進入
    包廂內之廁所，有聽到敲擊聲。在廁所裡面只有我、陳○倫
    、劉○慈，陳○倫是潑水的人，不知道是否有人幫劉○慈洗血
    水等語（見少調字卷第209-216頁），於本件審理中則證稱
    ：跟劉○慈進入廁所的人是陳○倫。劉○慈進入廁所後，身上
    就濕了。不記得被告是否有進去。沒有印象被告敲門叫廁所
    裡面的人出來。沒有看到被告潑劉○慈水，張○惠與劉○羽攻
    擊劉○慈過程中，也沒有人潑劉○慈水，但是幾乎所有事情都
    已經忘記等語（見易字卷第193-202頁）；另在場人李湘儀
    則另稱：張○惠、劉○羽有打劉○慈，陳○倫有拿馬桶水潑被害
    人，把劉○慈關在廁所裡面，在廁所裡面者僅有我、劉○慈、
    陳○倫等語（見少調卷第212-216頁），是均曾指稱以馬桶水
    潑劉○慈者並非被告，亦無可為劉○慈指述之補強證據。
　㈥綜上所述，本件劉○慈之指述存有重大瑕疵，而無其他可資為
    補強之證據，是無論直接證據或間接證據，其為訴訟上之證
    明，難達通常一般之人均不致有所懷疑，而得確信其為真實
    之程度，本件尚有合理之懷疑存在而無從使得有罪之確信時
    ，自應由法院為諭知被告無罪之判決。
　㈦原審判決已詳細敘明上情，基於罪疑唯輕原則無法認定本件
    起訴被告基於強暴之故意，潑水在被害人之身體之行為，與
    一般之經驗論理法則無違，實無檢察官所指之違誤。又因本
    案原起訴部分既經本院判處無罪，亦無從就此擴張審理之範
    圍至檢察官補充之犯罪事實「莊芸軒即潑水在劉○慈身上，
    並用腳踢踹劉○慈，使劉○慈身體傾倒，同時以在場包圍助勢
    之方式，使其難以任意離開202 號包廂」（見易字卷第255-
    258頁補充理由書），其認事用法並無違誤。檢察官猶執前
    詞上訴，指摘原判決不當，為無理由，應予駁回。
據上論斷，應依刑事訴訟法第373條、第368條，判決如主文。
本案經檢察官羅雪舫提起公訴，檢察官游淑惟提起上訴，檢察官
柯怡如到庭執行職務。
中　　華　　民　　國　　111 　年　　9 　　月　　13　　日
                  刑事第十一庭  審判長法　官  張江澤
                                      法　官  章曉文
                                      法　官  郭惠玲
以上正本證明與原本無異。
不得上訴。
                                      書記官  湯郁琪
中　　華　　民　　國　　111 　年　　9 　　月　　13　　日

附件：
臺灣新北地方法院刑事判決　　　　　　　110年度易字第235號
公　訴　人　臺灣新北地方檢察署檢察官
被　　　告　莊芸軒
選任辯護人　顧定軒律師
上列被告因妨害自由案件，經檢察官提起公訴（109年度少連偵
字第399號），本院判決如下：
    主  文
莊芸軒無罪。
    理  由
一、公訴意旨略以：被告莊芸軒（綽號：謬謬，所涉傷害部分，
    另由檢察官為不起訴處分確定）與劉○羽（所涉強制部分，
    經本院以108 年度簡字第6436號判決確定）前因細故與被害
    人劉○慈產生誤會，被告與劉○羽於民國108 年7 月2 日晚
    間11時許，在新北市○○區○○路0 段000 號KTV202號包廂
    內唱歌，輾轉得知劉○慈同時亦在上址KTV208包廂內唱歌後
    ，劉○羽基於強制之犯意，於上開時、地，以有事商談為由
    ，拉扯劉○慈之頭髮逼迫其走至202 號包廂內，以此強暴方
    式使劉○慈行無義務之事；劉○慈於上開時間進入202 號包
    廂後，被告即潑水在劉○慈身體，以此強暴方式使劉○慈忍
    受無義務之事，因認被告涉犯刑法第304 條第1 項之強制罪
    嫌等語。
二、按犯罪事實應依證據認定之，無證據不得認定犯罪事實；不
    能證明被告犯罪者，應諭知無罪之判決，刑事訴訟法第154
    條第2項、第301條第1項分別定有明文。又事實之認定，應
    憑證據，如未能發現相當證據，或證據不足以證明，自不能
    以推測或擬制之方法，為裁判基礎；認定不利於被告之事實
    ，須依積極證據，苟積極證據不足為不利於被告事實之認定
    時，即應為有利於被告之認定，更不必有何有利之證據；，
    故被告否認犯罪事實所持之辯解，縱屬不能成立，仍非有積
    極證據足以證明其犯罪行為，不能遽為有罪之認定。認定犯
    罪事實所憑之證據，雖不以直接證據為限，間接證據亦包括
    在內；然而無論直接或間接證據，其為訴訟上之證明，須於
    通常一般之人均不致有所懷疑，而得確信其為真實之程度者
    ，始得據為有罪之認定，倘其證明尚未達到此一程度，而有
    合理之懷疑存在時，事實審法院復已就其心證上理由予以闡
    述，敘明其如何無從為有罪之確信，因而為無罪之判決，尚
    不得任意指為違法（最高法院40年台上字第86號、30年上字
    第816號、第1831號、76年台上字第4986號判例意旨參照）
    。而劉○慈之為證人，與通常一般第三人之為證人不侔，劉○
    慈就被害經過所為之陳述，其目的在於使被告受刑事訴追處
    罰，與被告處於絕對相反之立場，其陳述或不免渲染、誇大
    ，是劉○慈縱立於證人地位具結而為指證、陳述，然其供述
    證據之證明力仍較與被告無利害關係之一般證人之陳述為薄
    弱。從而，劉○慈就被害經過之陳述，除需無瑕疵可指，仍
    應調查其他補強證據以擔保其指證、陳述確有相當之真實性
    ，而為通常一般人均不致有所懷疑者，始得採為論罪科刑之
    依據，非謂劉○慈已踐行人證之調查程序，即得逕以其指證
    、陳述作為有罪判決之唯一證據（最高法院101年度台上字
    第5429號判決要旨參照）。
三、公訴意旨認被告涉犯上開罪嫌，無非係以被告於偵查中及本
    院少年法庭訊問時之供述、劉○慈於本院少年法庭訊問時之
    指述及現場照片共18張為其主要論據。訊據被告固坦承有於
    上開202 號包廂內以水洗劉○慈之事實，惟堅詞否認有何強
    制犯行，並辯稱：我不是潑水，我是在包廂廁所內用水洗淨
    劉○慈身上的血水，劉○慈的頭靠在洗手臺上，我用已經沾
    濕的手去幫她清理，當初是另外一個叫做陳○倫把劉○慈關
    在廁所之前有在廁所潑她水，我是在包廂的廁所裡幫劉○慈
    清完血水，劉○慈有要出來廁所，但陳○倫又把劉○慈拉到
    廁所才潑水等語。辯護人則為被告辯護稱：劉○慈雖有遭潑
    水之情形，但依相關證人所述，是陳○倫對劉○慈潑水，被
    告雖有將水灑在劉○慈身上之舉動，其用意為洗淨劉○慈遭
    他人攻擊之血水，並非為強制犯行等語。
四、經查：
  ㈠被告與劉○羽於上揭時地，因劉○羽輾轉得知劉○慈在上址
    208 包廂內唱歌，劉○羽即基於強制之犯意，拉扯劉○慈之
    頭髮逼迫其走至202 號包廂內，而被告有於劉○慈在202 號
    包廂內之期間，以水弄濕劉○慈，且被告之綽號為「謬謬」
    等情，業據被告於警詢、偵查中、本院少年法庭另案訊問及
    本案準備程序時均坦認無訛（見本院少調字卷第39至40、17
    4 、178 至186 頁、少連偵字卷第6 頁至反面、易字卷第38
    、41至42頁），核與劉○慈於警詢中、本院少年法庭另案訊
    問及本案審理時之指述（見本院少調字卷第31至33、165 至
    178 頁、本院易字卷第203 至213 頁）、證人即少年周○淳
    於本院少年法庭另案訊問時之供述及於本案審理時之證述（
    見本院少調字卷第89至103 頁、易字卷第270 至277 頁）、
    證人劉○羽於本院少年法庭另案訊問時之證述（見本院少調
    字卷第138 至146 頁）、證人張○惠於警詢中之供述、於本
    院少年法庭另案訊問及本案審理時之證述（見本院少調字卷
    第23至26、197 至215 頁、易字卷第192 至202 頁）、證人
    李湘儀於警詢中之供述、於本院少年法庭另案訊問時之證述
    （見本院少調字卷第27至30、201 至215 頁）、證人黃佳瑋
    於警詢中之證述（見本院少調字卷第41至43頁）、證人鍾宇
    玄於警詢中之證述（見本院少調字卷第45至47頁）及證人操
    昆杰於本院少年法庭另案訊問之證述（見本院少調字卷第11
    5 至130 頁）均大致相符，並有新北市政府警察局永和分局
    指認犯罪嫌疑人紀錄表（女性）（見本院少調字卷第35頁）
    、監視器翻拍照片4 張（見本院少調字卷第51至52頁）、現
    場照片共18張（見本院少調字卷第81至86頁）、勘察嫌疑人
    特徵照片共20張（見本院少調字卷第53至62頁）在卷可稽，
    此等事實固堪認定。
  ㈡劉○慈固於本院審理時證稱：綽號「謬謬」之女子是在包廂
    廁所裡面潑我水等語（見本院易字卷第209 頁），且證人即
    少年周○淳於本院少年法庭另案訊問時供稱：潑水好像是被
    害人被帶進廁所之後的事情，我沒有看到劉○慈先被潑水才
    被帶進廁所，我沒有看到被告朝劉○慈潑水，當下是劉○羽
    拿起冰桶時，把水倒下去的等語（見本院少調字卷第99至10
    0 、178 頁）；於本院審理時復再證稱：我沒有看到被告在
    劉○慈一進到包廂時，有在包廂內之空間對劉○慈潑水等語
    （見本院易字卷第276 頁），顯見被告並未於劉○慈在上開
    時間進入202 號包廂後，即潑水在劉○慈身體等情，應可認
    定。
  ㈢劉○慈之歷次指述，有以下瑕疵可指：
  ⒈劉○慈於警詢中雖指稱：我本來在208 包廂唱歌，後來張旻
    惠及劉○羽就把我帶進202 號包廂，進包廂後張○惠、劉珊
    羽及一名白色增高鞋、短褲的女子就手持冰桶打我的頭，有
    一名綽號「謬謬」的女子潑我水，李湘儀跟我說她之前被別
    人打是我害她，要我跟她道歉，我就一直道歉，但她們還是
    一直持冰桶打我的頭，一直到KTV 的經理要走進包廂前，張
    旻惠、劉○羽及一名我不認識的女子就把我關進廁所，後來
    我朋友就進來了等語（見本院少調字卷第31至32頁）；於本
    院少年法庭另案訊問時亦指稱：案發當天我本來在208 包廂
    唱歌，是張○惠、劉○羽及其他我不認識的人把我拉去202
    包廂，劉○羽及張○惠拿冰桶、手打我，也有人用水潑我，
    我不知道她名字，只記得是綽號「謬謬」之人潑我水，我也
    有被推進去202 包廂內的廁所，但我不記得是誰把我推進廁
    所，對方的人跟我在廁所裡面潑我水，後來我朋友有進來廁
    所發現我在廁所等語（見本院少調字卷第166 、170 至177
    頁），是劉○慈固指稱其於案發時被劉○羽、張○惠等人帶
    至202 包廂內後，除遭劉○羽及張○惠毆打，更遭綽號「謬
    謬」之人潑水等節，又其於本案審理時再證稱：當天有人潑
    我水，水很多，當下覺得是故意潑我，並沒有人出來維護我
    或對我特別好，我沒有要求任何人幫我把身上的血水沖掉等
    語（見本院易字卷第204 、213 頁），可知劉○慈所稱「遭
    潑水」係指遭惡意以潑水而為攻擊，使其忍受無義務之事。
  ⒉然劉○慈於本院少年法庭另案訊問時，對於究竟為何人對其
    潑水一節，指述如下：
    （法官問：你在被打的過程中，有沒有人用水潑你？）有。
    （法官問：當時是誰用水潑你？）我不知道他名字。
    （法官問：在庭的莊芸軒，在202 包廂的時候，莊芸軒有無
    對你做出什麼樣的加害行為？）他的綽號是什麼，我只記得
    綽號。
    （法官問：在本案發生時，你朋友叫你什麼綽號？）莊芸軒
    答：謬謬。
    （法官問：你有無印象，在202 包廂有一個綽號謬謬的人，
    在現場對你有什麼樣的加害行為？）潑我水。
    （法官問：所以是在庭的這位莊芸軒對你潑水？）對（見本
    院少調字卷第173 至174 頁），是由上揭對話可知，劉○慈
    係先認定綽號「謬謬」之人為對其惡意潑水之人，經被告自
    承其綽號為「謬謬」後，劉○慈始指認被告即為對其惡意潑
    水之人，然劉○慈原先並無法確認被告有無對其為何等行為
    。再參以劉○慈於本案審理時再指稱：我想不起來被告當天
    是對我做什麼事，我只知道有名綽號叫「謬謬」的女子她有
    進去，但已經因為受傷而沒什麼力氣去注意是誰潑的等語（
    見本院易字卷第204 、207 至209 、213 頁），顯見劉○慈
    係因綽號「謬謬」的女子曾經進去過202 包廂之廁所內，即
    認定對其潑水之人為綽號「謬謬」之女子，然其實際上並未
    目睹對其惡意潑水之人，則劉○慈指證綽號「謬謬」之女子
    對其潑水等節，實屬推測之詞，尚難以此遽為不利於被告之
    認定。
  ⒊又劉○慈於警詢中固指認編號3 之女子（即本院少調字卷第
    35頁新北市政府警察局永和分局指認犯罪嫌疑人紀錄表（女
    性）之被告）有對其潑水（見本院少調字卷第33頁），惟查
    ，該指認犯罪嫌疑人紀錄表所檢附之指認照片僅有編號1 之
    劉○羽、編號2 之張○惠、編號3 之被告、編號4 之少年周
    ○淳及編號5 之李湘儀，而劉○慈於案發時僅認識李湘儀、
    張○惠、劉○羽，並不認識被告或少年周○淳，且少年周○
    淳並沒有將劉○慈推進廁所或於廁所對劉○慈潑水，此經被
    害人指述明確（見本院少調字卷第33、166 、176 至177 頁
    、易字卷第211 頁），是員警所提供予劉○慈指認之前揭指
    認照片中僅有被告曾進入廁所內，於劉○慈指認被告之過程
    中，該份指認紀錄表顯然具有強烈之暗示性，則劉○慈於警
    詢中指認潑水之人為被告該人乙節是否為真實，殊值堪疑。
  ㈣本案對劉○慈惡意潑水，並非被告所為，被告應係有意協助
    劉○慈清洗血跡而以水弄濕劉○慈，於行為時並無強制之犯
    行犯意：
  ⒈劉○慈於本院少年法庭另案訊問時明確指稱：在廁所裡面對
    我潑水是欺負我，也有幫我洗去身上的血跡（見本院少調字
    卷第177 頁），於本案審理時亦證稱：印象中有一個人對我
    潑水在欺負我，也有另一個人用潑水在幫我洗去身上的血跡
    ，但我沒辦法確認誰幫我洗去身上的血跡（見本院易字卷第
    206 頁），是劉○慈遭帶至202 包廂廁所內時，除遭他人惡
    意潑水之外，另有一人係幫助劉○慈洗去身上血跡，且被害
    人無法確認是否為被告對其惡意潑水等情，而被告固不否認
    其有進去廁所以水弄濕劉○慈乙節，有如前述，則被告之目
    的究竟為何，是否係基於強制之犯意，而以潑水之方式使被
    害人忍受無義務之事，已有可疑。
  ⒉證人李湘儀於本院少年法庭另案訊問時證稱：劉○慈被打受
    傷且流血後，是陳○倫把劉○慈帶進廁所，後面我有進去，
    陳○倫拿馬桶水潑劉○慈，把劉○慈關在廁所等語（見本院
    少調字卷第209 、211 至212 、213 至214 頁），又少年周
    ○淳於本院少年法庭另案訊問時亦供稱：我聽到有人說要帶
    劉○慈去廁所洗血，所以劉○慈被陳○倫跟李湘儀帶進去20
    2 包廂內的廁所裡面，後來李湘儀先從廁所裡面出來，廁所
    裡面剩下陳○倫跟劉○慈，之後被告要去開門，發現廁所裡
    面鎖起來，被告一直敲門說開門，陳○倫才開門，開門那一
    瞬間我就聽到丟冰桶的聲音，陳○倫從廁所出來後，之後聽
    到有個人說趕快走，我們就都離開包廂等語（見本院少調字
    卷第101 至103 頁）；於本案審理時以證人身分具結證稱：
    劉○慈被劉○羽用冰桶打，打了之後就流血，劉○慈被陳雅
    倫拉進廁所，一開始門打不開，被告一直在外面敲門，被告
    想要陳○倫把門打開，後面陳○倫把門打開，門打開時我有
    聽到冰桶的聲音，被告有進去，我是在門外面，所以我有看
    到裡面當時狀況，是被告在幫劉○慈洗身上的血，被告出去
    之後，陳○倫把門鎖上，廁所裡面就剩下陳○倫跟劉○慈，
    所以應該是陳○倫對劉○慈潑水，陳○倫從廁所一出來就跟
    我們說她拿冰桶裝馬桶的水潑在劉○慈身上；正常潑是捧水
    潑過去，但被告不是，因為劉○慈是頭流血，被告幫劉○慈
    洗血的動作是沾著洗手台流下來水輕輕撥劉○慈的額頭，把
    劉○慈的血抹掉等語（見本院易字卷第271 至274 、275 頁
    ），且證人操昆杰於本院少年法庭另案訊問時亦證稱：我好
    像聽到有拿馬桶水出來澆劉○慈等語（見本院少調字卷第12
    9 至130 頁），核與被告於本院少年法庭另案訊問時供稱：
    後面劉○慈被推進廁所，是陳○倫和劉○慈在廁所裡面陳雅
    倫跟劉○慈有一陣子在廁所裡，門鎖上，我不清楚陳○倫有
    無出手打劉○慈，但我有一直叫他們開門，我開廁所門時，
    我看到陳○倫在廁所裡撈水去潑劉○慈，我是進去廁所幫被
    害人沖掉血水，我就出來了，我有叫陳○倫不要再用劉○慈
    了等語（見本院少調字卷第178 、183 至185 頁）；於偵查
    中供稱：我沒有潑劉○慈水，我是幫她洗掉血水等語（見少
    連偵字卷第6 頁反面）大致相吻合，是結合前揭內容可知，
    劉○慈在202 包廂內受傷流血後，係由陳○倫跟李湘儀將被
    害人帶進廁所內，劉○慈於廁所內遭陳○倫惡意以馬桶水潑
    灑澆濕，被告復敲門進入並沾取水龍頭之自來水欲替劉○慈
    抹去血跡等情，且依少年周○淳所證述被告抹去劉○慈血跡
    之動作，應非屬惡意對劉○慈潑水之強暴行為，而僅係企圖
    協助劉○慈洗淨其臉上之血水，自難認被告係基於強制之犯
    意，而以潑水之強暴方式，使劉○慈忍受無義務之事。則被
    告所辯其係幫劉○慈洗去臉上血水等語，尚非虛妄，辯護人
    為被告辯護稱係陳○倫對劉○慈潑水，被告並無檢察官起訴
    所指之強制犯行等節，應堪採信。
  ㈤至本院雖當庭勘驗檔案名稱「手機錄影」之影片內容（即現
    場照片共18張﹝見本院少調字卷第81至86頁﹞係該影片之擷
    圖），其勘驗結果略為：劉○慈頭髮及全身都是濕的，手摀
    著頭頂坐在地上，其雙手、身上及地上都是摻雜血水，劉珊
    羽拿著冰桶敲打，而被告伸出手欲靠近劉○慈又縮回去，隨
    即伸出右腳連續用力推踢劉○慈背後2 次，致劉○慈身體向
    前傾倒，接著被告坐著蹺起左腳，以左腳推踢劉○慈後腰1
    次，導致劉○慈倒向靠近劉○羽處，後劉○羽用冰桶敲打告
    訴人頭部等情，有本院110 年8 月17日勘驗結果及影片擷圖
    共9 張在卷可查（見本院易字卷第190 至191 、217 至220
    頁），固可認定被告曾以腳推、踢劉○慈乙情。惟該影片拍
    攝時點係劉○慈進入202 包廂內遭毆打而尚未進入廁所前，
    業據劉○慈於本院審理時證述明確（見本院易字卷第210 頁
    ），核與證人李湘儀於警詢中之供述相符（見本院少調字卷
    第30頁），縱使被告於202 包廂時曾有踢劉○慈之舉動，然
    被告及劉○慈於案發前並不相識，業如前述，彼此並無仇隙
    ，猶不能排除被告於劉○慈進入202 包廂廁所之後，見被害
    人受傷之情況而心生憐憫，遂替劉○慈抹去血跡，是難以前
    揭勘驗結果執為不利於被告之認定。
  ㈥末公訴檢察官雖另提出補充理由書，就起訴書第9 行「莊芸
    軒即潑水在劉○慈身上」以下補充犯罪事實為「莊芸軒即潑
    水在劉○慈身上，並用腳踢踹劉○慈，使劉○慈身體傾倒，同
    時以在場包圍助勢之方式，使其難以任意離開202 號包廂」
    （見本院易字卷第255 至258 頁之補充理由書）。惟按起訴
    為訴訟上之請求，基於不告不理原則，受訴法院對於被告之
    行為，應受審判之範圍，除刑事訴訟法第267 條之情形外，
    應以起訴書所記載被告之犯罪事實為準，到庭實行公訴之檢
    察官以言詞所為之陳述或書面提出之補充理由書，其中逸出
    起訴書記載之犯罪事實部分，倘原本係屬於一部起訴效力所
    及之他部事實之擴張，應僅止於促使法院之注意，非屬訴訟
    上之請求，不生起訴之效力（最高法院99年度台上字第853
    號判決參照）。又按法院不得就未經起訴之犯罪審判，刑事
    訴訟法第268 條定有明文。犯罪事實是否已起訴，應以檢察
    官起訴書犯罪事實欄記載為準，苟起訴書犯罪事實欄未記載
    之犯罪事實，不得認為已起訴，除與起訴論罪部分有一罪之
    關係，為起訴效力所及，應併予審判者外，未經起訴之犯罪
    事實不得予以審判，否則，即有未受請求之事項予以判決之
    違法（最高法院96年度台上字第5108號判決參照）。依本件
    檢察官原起訴書記載之犯罪事實，檢察官僅起訴被告於劉○
    慈於上開時間進入202 號包廂後，即潑水在劉○慈身體，以
    此強暴方式使劉○慈忍受無義務之事等節，並未起訴如補充
    理由書所補充之前揭部分，而本案原起訴部分既經本院判處
    無罪，本院亦無從就此擴張審理之範圍，併此敘明。
五、綜上所述，被告雖曾以水弄濕劉○慈，且其綽號為「謬謬」
    等節，固堪認定，惟依卷內現有事證，難認被告此舉構成強
    制之犯行，此外，復無其他積極證據足認被告有為上揭犯行
    ，揆諸前揭法條及判例意旨，本案既屬不能證明被告犯罪，
    自應依法為被告無罪之諭知。
據上論斷，應依刑事訴訟法第301 條第1 項，判決如主文。
本案經檢察官羅雪舫提起公訴，檢察官游淑惟到庭執行職務。
中    華    民    國   110    年    11    月    9     日
                  刑事第八庭  法  官  林翠珊